【裁判字號】    95,交易,19
【裁判日期】    951017
【裁判案由】    業務過失傷害
【裁判全文】
臺灣彰化地方法院刑事判決              95年度交易字第19號
公  訴  人  臺灣彰化地方法院檢察署檢察官
被      告  甲○○
選任辯護人  張崇哲律師
            林志銘律師
            江彗鈴律師
上列被告因業務過失傷害案件，經檢察官提起公訴（94年度偵字
第2291號），本院判決如下：
    主  文
甲○○無罪。
    理  由
一、公訴意旨略以：被告甲○○平日以駕駛大貨車送檳榔原料為
    業，係從事駕駛業務之人，於民國九十三年十一月四日十四
    時五十分許，駕駛車牌號碼ＴＦ－三三一號自用大貨車，沿
    彰化縣員林鎮○○路○段一巷由南往北方向行駛，途經該路
    二段一巷七十六號旁時，原應注意行經狹路，應減速慢行，
    作隨時停車之準備，並應注意車前狀況，隨時採取必要安全
    措施。而依當時情形又無不能注意之情事，竟疏於注意及此
    ，而未減速慢行，作隨時停車之準備，並未充分注意車前狀
    況，謹慎駕駛，適有許志宏無駕駛執照、駕駛車牌號碼ＶＯ
    Ｂ－七三０輕型機車沿該路由北往南方向行駛，亦疏未注意
    行經未劃標線狹路路段應靠右行駛，兩車因而發生碰撞，致
    許志宏倒地，受有外傷性頭部外傷併蜘蛛膜下腔出血、上頜
    骨、下頷骨併顴骨骨折及右側橈骨骨折之傷害；因認被告甲
    ○○涉犯刑法第二百八十四條第二項前段之業務過失傷害人
    罪嫌等語。
二、按犯罪事實應以證據認定之，無證據不得認定犯罪事實；不
    能證明被告犯罪者或其行為不罰者，應諭知無罪之判決，刑
    事訴訟法第一百五十四條第二項、第三百零一條第一項，分
    別定有明文。復按所謂認定犯罪事實之證據，係指足以認定
    被告確有犯罪行為之積極證據而言，該項證據自須適合於被
    告犯罪事實之認定，始得採為斷罪資料；事實之認定，應憑
    證據，如未能發現相當證據，或證據不足以證明，自不能以
    推測或擬制之方法，以為裁判基礎，最高法院二十九年上字
    第三一０五號、四十年臺上字第八六號分別著有判例，可資
    參照。又按無論係直接證據或間接證據，其為訴訟上之證明
    ，須於通常一般之人均不致有所懷疑，而得確信其為真實之
    程度者，始得據為有罪之認定，倘其證明尚未達到此一程度
    ，而有合理性之懷疑存在時，事實審法院復已就其心證上之
    理由予以闡述，敘明其如何無從為有罪之確信，因而為無罪
    之判決者，不得任意指為違法，此亦有最高法院七十六年臺
    上字第四九八六號判例可參。
三、訊據被告甲○○固對其駕駛車牌號碼ＴＦ－三三一號自用大
    貨車於上開時、地，與許志宏所騎車牌號碼ＶＯＢ－七三０
    號輕型機車發生碰撞，致許志宏受有上開傷害等情不諱，惟
    矢口否認有任何業務過失傷害人犯行，辯稱當時其駕車在員
    東路二段一巷由南向北行駛至事故地點前約二十公尺處，即
    發現許志宏騎車牌號碼ＶＯＢ－七三０號輕型機車偏左向其
    前行之車道行駛，其首先按鳴喇叭警示，接著減速慢行，見
    許志宏毫無反應時，其立即向右側閃避並且煞停，但許志宏
    仍毫無閃避及偏左行駛侵入其行車之道路前方，以致於撞上
    其已完全停住之貨車車頭而肇事，其已盡注意義務，並無過
    失等語。經查，公訴人認被告涉有業務過失傷害人之罪嫌，
    無非係以道路交通事故調查報告表（一）（二）、道路交通
    事故現場圖、現場照片、行政院衛生署彰化醫院診斷證明書
    ，及本件肇事責任經臺灣省車輛行車事故覆議鑑定委員會鑑
    定結果，認為：一、許志宏駕駛輕機車，行經未劃標線狹路
    路段，未靠右行駛為肇事主因。其無照駕車，有違規定。二
    、甲○○駕駛自大貨車，行經未劃標線狹路路段，未減速慢
    行且未充分注意車前狀況及早採取安全防範措施，為肇事次
    因，有該會府覆議字第九四一０六五九號函可稽，為主要論
    據。
四、按汽車除行駛於單行道或指定行駛於左側車道外，在未劃標
    線之道路，應靠右行駛，但遇有特殊情況必須行駛左側道路
    時，除應減速慢行外，並注意前方來車及行人，道路交通安
    全規則第九十五條第一項定有明文。本案肇事地點彰化縣員
    林鎮○○路○段一巷七十六號旁，為路寬四點五公尺之村里
    道路一般車道、車道無分向設施，有道路交通事故現場圖、
    道路交通事故調查報告表（一）可稽。本案因許志宏車禍受
    傷後，意識不清、無法言語，警方並未對其製作筆錄。被告
    於警詢時所稱：（問：請你詳述肇事經過情形為何？發現危
    險狀況時距離對方多遠？）「我車從永靖鄉出發欲送貨至員
    東路，當時沿員東路二段一巷由南向北行駛至肇事地前約二
    十公尺距離遠，我就發現對向有部輕機車騎很快沿同路由北
    向南直行路中而來，待我見狀立即按鳴喇叭警示時，對方卻
    毫無反應，於是我馬上向右側閃避並煞車停住，但對方並無
    閃避及靠右行駛動作，此時對方機車前車頭便撞上我車左前
    車頭而肇事」；（問：肇事前你正在車上做何事情？發現危
    險狀況時你採取何種反應措施？既已採取該反應措施，為何
    仍然發生肇事？）「我正專心駕車。我當時有按鳴喇叭警示
    並往道路右側行駛，但為何對方行駛道路中心未發現到我車
    ，關於這點我就不是很清楚。（當時道路寬度不大，經警方
    丈量寬度為四點五公尺且會車不易所以我車已小心慢駛並往
    道路右側閃避對方，如果我車再往右側靠有可能會翻車掉入
    水溝內）」等語（見臺灣彰化地方法院檢察署九十四年偵字
    第二二九一號偵查卷宗第六頁），經核與其本院審理時所辯
    情節相符，且與上開現場圖、現場照片所示，許志宏所騎機
    車當時係違規行駛在上開道路中央偏左位置，被告則係依規
    定靠道路右側行駛；被告所駕自大貨車右前輪已接近道路右
    側鋪設柏油邊緣位置，被告所駕自大貨車左側仍留有至少二
    公尺路寬，足供許志宏所騎機車通過等客觀情節相一致。而
    由現場照片所示許志宏所騎機車遭撞擊後，卡在被告所駕駛
    之自大貨車左前車頭，並未遭撞開或拖行等情觀之（見上開
    偵查卷宗第三十頁），亦足認被告所稱：其駕駛之上開自大
    貨車撞擊當時已呈靜止狀態，當屬事實。否則如被告所駕駛
    上開自大貨車尚在行進狀態中，與許志宏所騎機車兩車撞擊
    後，許志宏所騎機車當會因自大貨車前進之動能而遭撞開，
    或遭拖行，不會卡在上開自大貨車左前車頭。且證人即現場
    處理員警陳柏宏於本院審理已證稱：（問：你到現場看到的
    情形？）「肇事現場有一部大貨車，有一部機車未倒，機車
    夾在大貨車左前車頭」；（問：現場的散落物掉在何處？）
    「拖鞋跟機車撞擊損害的掉落物掉落在撞擊點的地上」；（
    問：現場機車與大貨車卡住的地方、狀況，是撞擊當時就卡
    住，還是事後被動過？）「是撞擊時就卡住的，因為我們後
    來還有把機車拖出來」等語（見本院卷第七十七頁），是本
    案依上開現場圖、現場照片所示之肇事現場，相關位置並未
    經人變造、移動，亦堪認定。
五、駕駛人應注意車前狀況及兩車併行之間隔，並隨時採取必要
    安全措施；行經彎道、坡路、狹路、狹橋、隧道、泥濘或積
    水道路、無號誌之交岔路口、道路修理地段或行近工廠、學
    校、醫院、車站、會堂、娛樂、展覽、競技等公共場所出、
    入口及其他人車擁擠處所，或因雨霧致視線不清或道路發生
    臨時障礙時，均應減速慢行，作隨時停車之準備，道路交通
    安全規則第九十四條第三項及第九十三條第一項第二款固定
    有明文。惟本案依上開現場圖、現場照片所示之客觀情狀，
    ，被告所駕自大貨車右前輪已接近道路右側鋪設柏油邊緣位
    置，自大貨車左側仍留有至少二公尺路寬，足供許志宏所騎
    機車通過，已盡靠右行駛之能事，堪認被告已採取必要之安
    全措施，其駕駛自大貨車遇狀況業已煞停，呈靜止狀態後，
    再遭許志宏所騎機車違規行駛在上開道路中央偏左位置，撞
    及其所駕自大貨車左前車頭，即應認被告對於本件事故發生
    ，並無肇事因素，臺灣省彰化縣區車輛行車事故鑑定委員會
    彰化縣區九四０一四五案鑑定意見書認：一、許志宏無駕照
    駕駛輕機車未靠右行駛，為肇事原因。二、甲○○駕駛自大
    貨車靠右行駛，遇狀況業已煞停，無肇事因素，亦同此認定
    。從而，被告對本案事故發生，已極盡防止能事，並無應負
    之過失責任。臺灣省車輛行車事故覆議鑑定委員會覆議意見
    未審酌被告已極盡靠右行駛之能事，且被告所駕自大貨車係
    業已煞停、呈靜止狀態後始遭撞擊，僅憑被告所駕自大貨車
    肇事後遺留有右後輪一點五公尺、左後輪零點四公尺剎車痕
    ，及被告警詢時自承肇事前時速約三十至四十公里（該路段
    速限為四十公里），即認被告駕駛自大貨車，行經未劃標線
    狹路路段，未減速慢行且未充分注意車前狀況及早採取安全
    防範措施，為肇事次因，對於依規定靠右行駛，且已採取必
    要安全措施之用路人，未免過苛，應不足採。
六、綜上，被告對於本件事故發生，並無肇事因素，其被訴刑法
    第二百八十四條第二項前段之業務過失傷害人罪嫌，核屬不
    能證明其已犯罪，此外復查無其他積極證據，足以證明被告
    犯罪，依法應諭知無罪之判決。
據上論斷，應依刑事訴訟法第三百零一條第一項，判決如主文。
本案經檢察官高如應到庭執行職務。
中    華    民    國    95    年    10    月    17    日
              刑事第二庭        審判長法官     李進清
                                      法官     紀佳良
                                      法官     王昌鑫
以上正本證明與原本無異。
如不服本判決，應於判決送達後十日內向本院提出上訴狀 (須附
繕本 )。
告訴人或被害人對於判決如有不服具備理由請求檢察官上訴者，
其上訴期間之計算係以檢察官收受判決正本之日期為準。
中    華    民    國    95    年    10    月    19    日
                                    書記官    陳文俊


司法院資訊處製作；財團法人民間司法改革基金會備份。
